臺灣高等法院刑事判決
                                  108年度交上易字第310號
上  訴  人  臺灣新北地方檢察署檢察官
被      告  蔡育欣


上列上訴人因過失傷害案件，不服臺灣新北地方法院108年度審
交易字第598號，中華民國108年7月11日第一審判決（起訴案號
：臺灣新北地方檢察署108年度偵字第7906號），提起上訴，本
院判決如下：
    主  文
上訴駁回。
    事  實
一、蔡育欣於民國107年7月15日11時許，駕駛車牌000-0000號自
    用小客貨車，沿新北市樹林區保安街2段45巷往保安街方向
    行駛，於同日11時0分許，行經新北市○○區○○街0段00巷○○○
    號222541號前時，原應注意汽車行經彎道、陡坡之路段不得
    超車，欲超越同一車道之前車時，須先以按鳴喇叭或變換燈
    光之方式使前車注意，且行車時應保持兩車併行之間隔，並
    隨時採取必要之安全措施，而依當時天候晴、日間自然光線
    、柏油路面乾燥無缺陷且無障礙物，視距良好等情狀，並無
    不能注意之情事，竟疏未注意及此，欲超越前方同向由吳基
    立騎乘之車牌000-000號普通重型機車，惟超車不成，擦撞
    吳基立之機車左側車身，致吳基立人車倒地，受有左肩旋轉
    肌受損、二頭肌受損之傷害。蔡育欣於肇事後留待現場，並
    於有偵查犯罪權限之機關或公務員不知何人犯罪前，主動向
    據報到場處理警員自承其為肇事人，而自首接受裁判。
二、案經吳基立訴由新北市政府警察局樹林分局報由臺灣新北地
    方檢察署檢察官偵查起訴。
    理  由
一、被告所犯係死刑、無期徒刑、最輕本刑為3年以上有期徒刑
    以外之罪，其於原審準備程序中就前揭被訴事實為有罪之陳
    述，經原審告知簡式審判程序之旨，並聽取被告與檢察官之
    意見後，認無不得或不宜改依簡式審判程序進行之情事，而
    依刑事訴訟法第273條之1第1項、第284條之1規定，裁定本
    案進行簡式審判程序，且依同法第273條之2及第159條第2項
    規定，不適用傳聞法則有關限制證據能力之相關規定，核無
    不合。
二、認定犯罪事實所憑證據及理由：
  ㈠訊據被告蔡育欣對於上揭事實，迭於原審及本院審理時坦承
    不諱，核與證人即告訴人吳基立於警詢、偵訊時之證述大致
    相符，並有道路交通事故現場圖、道路交通事故調查報告表
    ㈠、㈡、道路交通事故談話紀錄表、現場及車損照片、Goog l
    e街景照片、醫療財團法人徐元智先生醫藥基金會亞東紀念
    醫院（下稱亞東醫院）診斷證明書等在卷可稽。
  ㈡按汽車行駛時，駕駛人應注意車前狀況及兩車並行之間隔，
    並隨時採取必要之安全措施；又汽車行經設有彎道、陡坡、
    狹橋、隧道、交岔路口標誌之路段或鐵路平交道、道路施工
    地段，不得超車，且欲超越同一車道之前車時，須先按鳴喇
    叭二單響或變換燈光一次，道路交通安全規則第94條第3項
    、第101條第1項第1款、第3款分別定有明文，此為汽車駕駛
    人應盡之注意義務，且依被告之智識能力亦應注意及此，而
    依當時天候晴、日間自然光線、柏油路面乾燥無缺陷且無障
    礙物，視距良好等情狀，按其智識程度、能力，並無不能注
    意之情事，詎其竟疏未遵守上開規則，因而肇致本件車禍事
    故之發生，則其駕駛行為具有過失，並與告訴人所受傷害間
    有相當因果關係，甚為明確，是被告上開任意性自白與事實
    相符，可以採信。綜上，本案事證明確，被告犯行堪以認定
    。
  ㈢至告訴人之刑事上訴狀陳稱：本案車禍使其左臂肌腱部分斷
    裂云云（本院卷第22頁）；另於本院審判期日提出書狀稱：
    車禍後告訴人倒地，左側身體猛烈著地，導致左側脊椎2-5
    節緊縮，並提出亞東醫院診斷證明書為據（本院卷第81～83
    頁）。惟告訴人於107年12月8日左肩接受核磁共振影像檢查
    ，發現肌腱部分受損並非完全斷裂等語，有該院108年11月1
    日亞病歷字第1081101026號函在卷可參（本院卷第59頁），
    至於腰椎部分，告訴人於108年1月11日警詢時僅稱受有左肩
    旋轉肌受損、二頭肌受損之傷害，未曾提及腰椎挫傷（偵字
    卷第13頁）。而警詢距案發日（107年7月15日）已近半年，
    若確因車禍造成腰椎挫傷，理應會向警陳明並提出診斷證明
    書，惟均無相關資料，故尚難認告訴人之腰椎挫傷為本件車
    禍所致。告訴人前揭所述，難認有據，附此敘明。
三、論罪：
  ㈠按行為後法律有變更者，適用行為時之法律。但行為後之法
    律有利於行為人者，適用最有利於行為人之法律，刑法第2
    條第1項定有明文。查被告於行為後，刑法第284條第1項經
    立法院修正通過後，業於108年5月29日由總統公布施行，並
    於同年5月31日生效。修正前刑法第284條第1項前段原規定
    ：「因過失傷害人者，處6月以下有期徒刑、拘役或500元以
    下罰金。」修正後則規定：「因過失傷害人者，處1年以下
    有期徒刑、拘役或10萬元以下罰金。」經比較新舊法結果，
    修正後規定之有期徒刑、罰金刑上限均提高，並未有利於被
    告，應依刑法第2條第1項前段規定，適用修正前刑法第284
    條第1項前段之規定處斷。是核被告所為，係犯修正前刑法
    第284條第1項前段之過失傷害罪。
  ㈡被告於肇事後留待現場，並於有偵查犯罪權限之機關或公務
    員不知何人犯罪前，主動向據報到場處理警員自承其為肇事
    人，有新北市政府警察局樹林分局刑事案件報告書附卷足憑
    （偵字卷第4頁），符合自首要件，依刑法第62條前段規定
    減輕其刑。
四、維持原判決之理由：
  ㈠原審審理後，以被告犯罪事證明確，適用（修正前）刑法第2
    84條第1項前段、刑法第2條第1項前段、第62條前段、第41
    條第1項前段，刑法施行法第1條之1第1項之規定，量處拘役
    30日，並諭知如易科罰金，以新臺幣1,000元折算1日。經核
    認事用法，並無違誤，所處之刑無違罪刑相當法則，應予維
    持。
  ㈡檢察官循告訴人之請求提起上訴意旨略以：告訴人吳基立因
    本件車禍受有左肩旋轉肌受損、二頭肌受損之傷害，造成告
    訴人身體及精神上痛苦，被告迄今未與告訴人達成民事和解
    ，亦未賠償，未填補告訴人所受損害，被告犯後態度不佳，
    原審量刑過輕云云。
  ㈢按量刑輕重，屬法院得依職權自由裁量之事項，苟其量刑已
    以行為人之責任為基礎，並斟酌刑法第57條各款所列情狀，
    在法定刑度內，酌量科刑，無偏執一端，致明顯失出失入情
    形，自不得指為不當或違法（最高法院103年度台上字第291
    號、第331號判決意旨參照）；且在同一犯罪事實與情節，
    如別無其他加重或減輕之原因，下級審量定之刑，亦無過重
    或失輕之不當情形，則上級審法院對下級審法院之職權行使
    ，原則上應予尊重（最高法院85年度台上字第2446號判決意
    旨參照）。經查原審已斟酌刑法第57條各款所列情狀為被告
    量刑之基礎量刑，並無濫用量刑權限，亦無判決理由不備，
    或其他輕重相差懸殊等量刑有所失出或失入之違法或失當之
    處，且原判決就被告坦承犯行，惟因與告訴人間就賠償金額
    無法達成共識，目前尚未賠償告訴人所受損害之犯後態度等
    情狀均已審酌，並於量刑時詳加說明。檢察官上訴意旨認原
    審量刑過輕，有違罪刑相當原則，指摘原判決不當，係對原
    判決就刑之量定已詳予說明審酌之事項，再為爭執，為無理
    由，應予駁回。
據上論斷，應依刑事訴訟法第368條，判決如主文。
本案經檢察官賴建如提起公訴，檢察官謝宗甫提起上訴，檢察官
李嘉明到庭執行職務。
中　　華　　民　　國　 108　　年　　12　　月　　18　　日
                  刑事第十二庭  審判長法　官  廖紋妤
                                      法　官  紀凱峰
                                      法　官  張育彰
以上正本證明與原本無異。
不得上訴。
                                      書記官  黃璽儒
中　　華　　民　　國　 108　　年　　12　　月　　18　　日